臺灣桃園地方法院刑事判決　　　　　　110年度審訴字第586號
公　訴　人　臺灣桃園地方檢察署檢察官
被　　　告　何嘉豐（原名何宗哲）




上列被告因詐欺等案件，經檢察官提起公訴（109 年度偵字第00
000 號），被告就被訴事實為有罪之陳述，本院合議庭裁定由受
命法官獨任以簡式審判程序進行審理，判決如下：
    主  文
何嘉豐犯三人以上共同詐欺取財罪，共貳罪，各處有期徒刑壹年
。應執行有期徒刑壹年陸月。
未扣案之犯罪所得新臺幣參仟陸佰元沒收，於全部或一部不能沒
收或不宜執行沒收時，追徵其價額。
    事實及理由
一、本件犯罪事實及證據，除附件之附表更正為本案判決之附表
    ；證據部分增列「被告何嘉豐於本院準備程序及審理時之自
    白」外，其餘均與臺灣桃園地方檢察署檢察官起訴書之記載
    相同，茲引用如附件。
二、論罪科刑：
（一）共同實施犯罪行為之人，在合同意思範圍以內，各自分擔
      犯罪行為之一部，相互利用他人之行為，以達其犯罪之目
      的者，即應對於全部所發生之結果，共同負責。又共同正
      犯之成立，祇須具有犯意之聯絡及行為之分擔，既不問犯
      罪動機起於何人，亦不必每一階段犯行，均須參與（最高
      法院28年上字第3110號判例、34年上字第862 號判例意旨
      參照）。是以，行為人參與構成要件行為之實施，並不以
      參與構成犯罪事實之全部或始終參與為必要，即使僅參與
      構成犯罪事實之一部分，或僅參與某一階段之行為，亦足
      以成立共同正犯。本案詐欺集團分工細緻，被告何嘉豐雖
      未自始至終參與各階段之犯行，而僅擔任車手工作，惟其
      與詐騙集團其他成員既為詐騙告訴人等而彼此分工，堪認
      係在合同意思範圍內，各自分擔犯罪行為之一部，並相互
      利用他人之行為，以達犯罪之目的，參諸上開說明，被告
      自應就所參與犯行，對於全部所發生之結果，共同負責。
（二）復按民國105 年12月28日修正公布，並於106 年6 月28日
      生效施行之洗錢防制法第1 條規定：「為防制洗錢，打擊
      犯罪，健全防制洗錢體系，穩定金融秩序，促進金流之透
      明，強化國際合作，特制定本法。」與修正前洗錢防制法
      第1 條規定：「為防制洗錢，追查重大犯罪，特制定本法
      。」已有明顯不同，可見洗錢防制法的立法目的及其保護
      法益，從「妨害司法權運作」（打擊犯罪），兼及「穩定
      金融秩序、促進金流透明」。又修正後洗錢防制法第2 條
      第2 款、第3 條第2 款規定，掩飾刑法第339 條詐欺取財
      犯罪所得去向之行為，亦可構成洗錢罪。另依據洗錢防制
      法第2 條修正理由第3 點所示：「維也納公約第3 條第1
      項第b 款第ii目規定洗錢行為態樣，包含隱匿或掩飾該財
      產的真實性質、來源、所在地、處置、轉移、相關的權利
      或所有權之洗錢類型，例如：（一）犯罪行為人出具假造
      的買賣契約書掩飾某不法金流；（二）貿易洗錢態樣中以
      虛假貿易外觀掩飾不法金流移動；（三）知悉他人有將不
      法所得轉購置不動產之需求，而擔任不動產之登記名義人
      或成立人頭公司擔任不動產之登記名義人以掩飾不法所得
      之來源；（四）提供帳戶以掩飾不法所得之去向，例如：
      販售帳戶予他人使用。」修正後條文雖未完整規範上開公
      約所列全部隱匿或掩飾態樣，然已可見提供、販售帳戶予
      他人使用，係掩飾不法所得去向、所在之典型行為，所以
      ，使用他人提供、販售之帳戶存、提不法所得，用來掩飾
      或切斷該不法所得與犯罪者之關聯性，阻礙金流透明，破
      壞金融秩序，藉以掩飾或隱匿該不法所得之去向、所在，
      並逃避追訴、處罰，更屬於侵害上開洗錢防制法保護法益
      ，而在其立法目的之規範範圍。復按洗錢防制法第15條之
      特殊洗錢罪，係在無法證明前置犯罪之特定不法所得，而
      未能依洗錢防制法第14條之一般洗錢罪論處時，始予適用
      。倘能證明人頭帳戶內之資金係前置之特定犯罪所得，即
      應逕以一般洗錢罪論處，自無適用特殊洗錢罪之餘地。例
      如詐欺集團向被害人施用詐術後，為隱匿其詐欺所得財物
      之去向，而令被害人將其款項轉入該集團所持有、使用之
      人頭帳戶，並由該集團所屬之車手前往提領詐欺所得款項
      得逞，檢察官如能證明該帳戶內之資金係本案詐欺之特定
      犯罪所得，即已該當於洗錢防制法第14條第1 項之一般洗
      錢罪；至若無法將人頭帳戶內可疑資金與本案詐欺犯罪聯
      結，而不該當第2 條洗錢行為之要件，當無從依洗錢防制
      法第14條第1 項之一般洗錢罪論處，僅能論以洗錢防制法
      第15條第1 項之特殊洗錢罪。另過去實務認為，行為人對
      犯特定犯罪所得之財物或利益作直接使用或消費之處分行
      為，或僅將自己犯罪所得財物交予其他共同正犯，祇屬犯
      罪後處分贓物之行為，非本條例所規範之洗錢行為，惟依
      修正後洗錢防制法規定，倘行為人意圖掩飾或隱匿特定犯
      罪所得來源，而將特定犯罪所得直接消費處分，甚或交予
      其他共同正犯，而由共同正犯以虛假交易外觀掩飾不法金
      流移動，即難認單純犯罪後處分贓物之行為，應仍構成洗
      錢防制法第2 條第1 或2 款之洗錢行為。被告就本案所提
      領之款項交予詐欺集團成員，所為顯係掩飾不法所得之去
      向、所在，揆諸前開說明，要與洗錢防制法第14條第1 項
      之要件相合。
（三）核被告何嘉豐附表編號1 、2 所為，係分別犯刑法第339
      條之4 第1 項第2 款之三人以上共同詐欺取財罪、洗錢防
      制法第14條第1 項之洗錢罪（起訴書雖漏未論及洗錢防制
      法第14條第1 項之洗錢罪部分，然經公訴檢察官於本院準
      備程序中當庭補充起訴法條，是本院自得就此部分併予審
      理）。被告與其他詐欺集團成員就本案詐欺取財罪與洗錢
      罪之犯行，具有犯意聯絡及行為分擔，應論以共同正犯。
      被告一行為觸犯刑法第339 條之4 第1 項第2 款之三人以
      上共同詐欺取財罪、洗錢防制法第14條第1 項之洗錢罪，
      應評價為一行為而觸犯數罪名之想像競合犯，是應依刑法
      第55條之規定，從一重論以刑法第339 條之4 第1 項第2
      款之三人以上共同詐欺取財罪。被告所為2 次犯行，犯意
      各別、行為互殊，應予分論併罰。
（四）復按犯洗錢防制法第14條之罪，在偵查或審判中自白者，
      減輕其刑，洗錢防制法第16條第2 項定有明文。次按想像
      競合犯之處斷刑，本質上係「刑之合併」。其所謂從一重
      處斷，乃將想像競合犯組成之評價上數罪，合併為科刑一
      罪，其所對應之刑罰，亦合併其評價上數罪之數法定刑，
      而為一個處斷刑。易言之，想像競合犯侵害數法益者皆成
      立犯罪，論罪時必須輕、重罪併舉論述，同時宣告所犯各
      罪名，包括各罪有無加重、減免其刑之情形，亦應說明論
      列，量刑時併衡酌輕罪部分量刑事由，評價始為充足，然
      後依刑法第55條前段規定「從一重處斷」，非謂對於其餘
      各罪可置而不論。因此，法院決定處斷刑時，雖以其中最
      重罪名之法定刑，做為裁量之準據，惟於裁量其輕重時，
      仍應將輕罪合併評價在內（最高法院108 年度台上字第44
      05、4408號判決意旨參照）。經查，被告就其參與詐騙集
      團組織，領取贓款以及將款項交付予詐欺集團成員，進而
      掩飾犯罪所得去向與所在等事實，於本院審理時供述詳實
      ，業如前述，堪認被告於審判中對所涉洗錢之行為坦承犯
      行，本應依洗錢防制法第16條第2 項之規定減輕其刑，雖
      因想像競合犯之關係而從一重之三人以上共同詐欺取財罪
      處斷，上開輕罪之減輕其刑事由未形成處斷刑之外部性界
      限，然依前揭說明，仍應於依刑法第57條之規定量刑時，
      仍應併予衡酌此部分減刑事由。
（五）爰以行為人之責任為基礎，審酌被告正值壯年卻不思循正
      途賺取所需，竟以擔任詐欺集團車手之方式，提領告訴人
      等匯入之款項，所生損害非輕；惟念被告犯後坦承犯行，
      堪認被告犯後態度良好且已有悛悔之意，複衡諸被告犯罪
      之動機、目的、手段、品行與智識程度、家庭經濟及生活
      狀況、犯罪所生之損害等一切情狀，分別量處如主文所示
      之刑，併定應執行刑如主文所示。
三、按犯罪所得，屬於犯罪行為人者，沒收之，於全部或一部不
    能沒收，或不宜執行沒收時，追徵其價額，刑法第38條之1
    第1 項前段、第3 項分別定有明文。次按共同正犯之犯罪所
    得，沒收或追徵，應就各人所分得之數額分別為之；先前對
    共同正犯採連帶沒收犯罪所得之見解，已不再援用及供參考
    （最高法院104 年第13次刑事庭會議決議意旨參照）。再所
    謂各人「所分得」，係指各人「對犯罪所得有事實上之處分
    權限」，應視具體個案之實際情形而定：倘若共同正犯各成
    員內部間，對於不法利得分配明確時，固應依各人實際分配
    所得沒收；然若共同正犯成員對不法所得並無處分權限，其
    他成員亦無事實上之共同處分權限者，自不予諭知沒收；至
    共同正犯各成員對於不法利得享有共同處分權限時，則應負
    共同沒收之責。至於上揭共同正犯各成員有無犯罪所得、所
    得數額，係關於沒收、追繳或追徵標的犯罪所得範圍之認定
    ，因非屬犯罪事實有無之認定，並不適用「嚴格證明法則」
    ，無須證明至毫無合理懷疑之確信程度，應由事實審法院綜
    合卷證資料，依自由證明程序釋明其合理之依據以認定之（
    最高法院104 年度台上字第3604號判決同此意旨）。經查，
    被告於審理時供稱本案之報酬為其提領如附表所示之金額之
    百分之二，即新臺幣3,600 元（見本院卷第57頁），既未據
    扣案，亦未實際合法發還告訴人，復無過苛調節條款適用之
    餘地，爰依刑法第38條之1 第1 項前段、第3 項規定諭知沒
    收，並於全部或一部不能沒收或不宜執行沒收時，追徵其價
    額。
據上論斷，應依刑事訴訟法第273 條之1 第1 項、第299 條第1
項前段、第310 條之2 、第454 條第2 項，洗錢防制法第14條第
1 項、第16條第2 項，刑法第11條前段、第28條、第339 條之4
第1 項第2 款、第55條、第51條第5 款、第38條之1 第1 項前段
、第3 項，刑法施行法第1 條之1 第1 項，判決如主文。
本案經檢察官賴怡伶到庭執行職務。
中    華    民    國   110    年    11    月    18    日
                    刑事審查庭     法  官     高上茹
以上正本證明與原本無異。
如不服本判決應於收受判決後20日內向本院提出上訴書狀，並應
敘述具體理由。其未敘述上訴理由者，應於上訴期間屆滿後20日
內向本院補提理由書（均須按他造當事人之人數附繕本）「切勿
逕送上級法院」。
                                   書記官     蔡宛軒
中    華    民    國   110    年    11    月    18    日
附表：
┌──┬───┬──────────┬───────┬─────┬───────┬───────┬───────┬──────┐
│編號│受害人│詐騙時間及方式      │匯款時間      │匯款金額  │匯入帳戶      │提領時間      │提領金額      │提領地點    │
│    │      │                    │              │（新臺幣）│              │              │（新臺幣）    │            │
├──┼───┼──────────┼───────┼─────┼───────┼───────┼───────┼──────┤
│ 1  │鄭文隆│於108 年11月19日15時│108 年11月20日│30,000元  │高楊秋花所有之│108 年11月20日│30,000元      │桃園市桃園區│
│    │      │許、同年月20日10時30│上午11時26分  │          │合作金庫商業銀│上午11時55分  │              │中華路12 號 │
│    │      │分許，假冒鄭文隆之姪│              │          │行006-        │              │              │合庫商銀東桃│
│    │      │子「蔡旭志」撥打電話│              │          │0000000000000 │              │              │園分行      │
│    │      │向鄭文隆詐稱門號已換│              │          │號帳戶        │              │              │            │
│    │      │，且欲借錢云云。    │              │          │              │              │              │            │
├──┼───┼──────────┼───────┼─────┼───────┼───────┼───────┼──────┤
│ 2  │柯桓哲│於108 年11月20日11時│108 年11月20日│150,000元 │陳氏女所有之中│108 年11月20日│60,000元      │桃園市桃園區│
│    │      │30分許，以電話向柯桓│12時5 分      │          │華郵政股份有限│12時18分      │              │成功路1 段51│
│    │      │哲佯稱：伊係表弟陳信│              │          │公司帳號700-  ├───────┼───────┤號桃園成功路│
│    │      │安，因最近要處理事情│              │          │0000000000000 │108 年11月20日│60,000元      │郵局        │
│    │      │急需一筆錢，需要幫忙│              │          │號帳戶        │12時20分      │              │            │
│    │      │云云                │              │          │              ├───────┼───────┤            │
│    │      │                    │              │          │              │108 年11月20日│30,000元      │            │
│    │      │                    │              │          │              │12時21分      │              │            │
└──┴───┴──────────┴───────┴─────┴───────┴───────┴───────┴──────┘
　
附錄本判決論罪法條全文：
洗錢防制法第14條
有第二條各款所列洗錢行為者，處 7 年以下有期徒刑，併科新
臺幣 5 百萬元以下罰金。
前項之未遂犯罰之。
前二項情形，不得科以超過其特定犯罪所定最重本刑之刑。
中華民國刑法第339條之4
犯第339 條詐欺罪而有下列情形之一者，處1 年以上7 年以下有
期徒刑，得併科1 百萬元以下罰金：
一、冒用政府機關或公務員名義犯之。
二、三人以上共同犯之。
三、以廣播電視、電子通訊、網際網路或其他媒體等傳播工具，
    對公眾散布而犯之。
前項之未遂犯罰之。
　
附件：
臺灣桃園地方檢察署檢察官起訴書
                                    109年度偵字第18753號
    被      告  何嘉豐  男  31歲（民國00年0 月00日生）
                        住嘉義縣○○鄉○○村○○000號之1
                        國民身分證統一編號：Z000000000號
上列被告因詐欺案件，業經偵查終結，認應提起公訴，茲敘述犯
罪事實及證據並所犯法條如下：
        犯罪事實
一、何嘉豐（所涉組織犯罪防制條例等案件，業經臺灣桃園地方
    檢察署以108 年度偵字第33840 號等案件，提起公訴）自民
    國108 年11月間，加入3 人以上，以實施詐術為手段而組成
    具有持續性、牟利性及有結構性之詐欺犯罪組織，並擔任取
    款車手之工作，而與該詐欺集團成員，共同意圖為自己不法
    之所有，基於3 人以上共同冒用公務員名義詐欺取財之犯意
    聯絡，先由真實姓名年籍不詳之該詐欺集團所屬成員，以如
    附表各編號所示之詐術，詐騙如附表各編號所示之鄭文隆、
    柯桓哲，致渠等均陷於錯誤而依該詐欺集團成員指示，於附
    表各編號所示時、地及方式，匯款如附表各編號所示之金額
    ，至如附表各編號所示之金融帳戶，嗣由何嘉豐於附表各編
    號所示之時間、地點，提領如附表各編號所示之款項，交付
    予謝賀名，並從中獲取2%之報酬。嗣經警獲報後調閱附表各
    編號所示自動櫃員機監視器影像畫面，循線查悉上情。
二、案經柯桓哲訴由桃園市政府警察局桃園分局報告偵辦。
        證據並所犯法條
一、證據清單暨待證事實：
┌──┬──────────┬────────────┐
│編號│證據名稱            │待證事實                │
├──┼──────────┼────────────┤
│1   │被告何嘉豐於警詢及本│被告接受詐欺集團指派，於│
│    │署偵訊中之供述      │附表所示時地提領款項之事│
│    │                    │實。                    │
├──┼──────────┼────────────┤
│2   │告訴人柯桓哲、證人即│告訴人柯桓哲、被害人鄭文│
│    │被害人鄭文隆於警詢之│隆各因附表所示之詐術而陷│
│    │指訴                │於錯誤，於附表所示時、地│
│    │                    │及方式，匯款如附表所示之│
│    │                    │金額，至如附表所示金融帳│
│    │                    │戶之事實。              │
├──┼──────────┼────────────┤
│3   │附表所示帳戶交易明細│告訴人柯桓哲、被害人鄭文│
│    │、帳戶個資檢視報表各│隆於附表所示時、地及方式│
│    │1 分                │，將如附表所示之金額匯入│
│    │                    │如附表所示金融帳戶，旋遭│
│    │                    │提領一空之事實          │
├──┼──────────┼────────────┤
│4   │臺灣臺中地方檢察署  │詐欺集團成員取得附表所示│
│    │109 年偵字 9951 、  │帳戶後，即以如附表所示詐│
│    │19826 號聲請簡易判決│術詐欺，致如附表所示被害│
│    │處刑書、臺灣臺中地方│人陷於錯誤而將附表所示款│
│    │檢察署 109 年偵緝字 │項匯入如附表所示帳戶之事│
│    │866 號聲請簡易判決處│實                      │
│    │刑書各 1 份         │                        │
├──┼──────────┼────────────┤
│5   │桃園市政府警察局桃園│被告於附表所示之時間、地│
│    │分局武陵派出所照片紀│點，提領如附表所示之款項│
│    │錄表 1 份(監視錄影翻│之事實。                │
│    │拍畫面照片共 8 張， │                        │
│    │編號 1 至 8）       │                        │
└──┴──────────┴────────────┘
二、核被告所為係犯刑法第 339 條之 4 第 1 項第 1 款 3 人
    以上共同犯詐欺罪嫌。被告與其他詐欺集團成員間具有犯意
    聯絡及行為分擔，請均論以共同正犯。以其所犯上開 2 罪
    間，犯意各別，行為亦殊，請分論併罰。至未扣案之犯罪所
    得，爰請依刑法第 38 條之 1 第 1 項前段規定宣告沒收，
    併依刑法第 38 條之 1 第 3 項規定宣告於全部或一部不能
    沒收或不宜執行沒收時，追徵其價額。  三、依刑事訴訟法
    第 251 條第 1 項提起公訴。
    此  致
臺灣桃園地方法院
中    華    民    國    110   年     5    月    20    日
                              檢  察  官  葉益發
本件證明與原本無異
中    華    民    國   110    年    6     月    7     日
                              書  記  官  曾靖宜
所犯法條:
刑法第339條之4
中華民國刑法第339條之4
犯第 339 條詐欺罪而有下列情形之一者，處 1 年以上 7 年以
下有期徒刑，得併科 1 百萬元以下罰金：
一、冒用政府機關或公務員名義犯之。
二、三人以上共同犯之。
三、以廣播電視、電子通訊、網際網路或其他媒體等傳播工具，
    對公眾散布而犯之。
前項之未遂犯罰之。
附表:
┌───┬───┬──────────┬────┬───┬─────┐
│編號  │被害人│詐欺方式/交付款項情 │提領時間│提領款│提領地點  │
│      │/告訴 │形                  │        │項    │          │
│      │人    │                    │        │      │          │
├───┼───┼──────────┼────┼───┼─────┤
│1     │鄭文隆│先後於 108 年 11 月 │108 年  │3萬   │桃園市桃園│
│      │      │19 日下午 3 時許、同│11 月 20│      │區中華路  │
│      │      │年月 20 日上午 10 時│日上午  │      │12 號合庫 │
│      │      │30 分許，假冒鄭文隆 │11 時 55│      │商銀東桃園│
│      │      │之姪子「蔡旭志」撥打│分      │      │分行      │
│      │      │電話向鄭文隆詐稱門號│        │      │          │
│      │      │已換，且欲借錢云云，│        │      │          │
│      │      │致鄭文隆陷於錯誤，依│        │      │          │
│      │      │指示於同年月 20 日上│        │      │          │
│      │      │午 11 時 26 分許，至│        │      │          │
│      │      │坪林農會臨櫃匯款 3  │        │      │          │
│      │      │萬元至姜子昂交付之上│        │      │          │
│      │      │開合作金庫帳戶內，旋│        │      │          │
│      │      │遭提領一空。        │        │      │          │
├───┼───┼──────────┼────┼───┼─────┤
│2     │柯桓哲│於 108 年 11 月 20  │108 年  │6萬   │桃園市桃園│
│      │      │日上午 11 時 30 分許│11 月 20│      │區成功路 1│
│      │      │，以電話向柯桓哲佯稱│日中午  │      │段 51 號桃│
│      │      │：伊係表弟陳信安，因│12 時 18│      │園成功路郵│
│      │      │最近要處理事情急需一│分      │      │局        │
│      │      │筆錢，需要幫忙云云，│        │      │          │
│      │      │致柯桓哲陷於錯誤，遂├────┼───┤          │
│      │      │於同日中午 12 時 5  │108 年  │6萬   │          │
│      │      │分許，在彰化縣花壇鄉│11 月 20│      │          │
│      │      │中正路 316 號花壇郵 │日中午  │      │          │
│      │      │局，臨櫃匯款 15 萬元│12 時 20│      │          │
│      │      │至陳氏女(所涉幫助詐 │分      │      │          │
│      │      │欺犯行，另經臺灣臺中│        │      │          │
│      │      │地方檢察署以 109 年 ├────┼───┤          │
│      │      │偵緝字 866 號案件聲 │108 年  │3萬   │          │
│      │      │請簡易判決處刑)申辦 │11 月 20│      │          │
│      │      │之郵局帳號 700      │日中午  │      │          │
│      │      │-00000000000000號帳 │12 時 21│      │          │
│      │      │戶內                │分      │      │          │
└───┴───┴──────────┴────┴───┴─────┘